【裁判字號】    95,上訴,3766
【裁判日期】    951123
【裁判案由】    毒品危害防制條例
【裁判全文】
臺灣高等法院刑事判決                95年度上訴字第3766號
上  訴  人  臺灣基隆地方法院檢察署檢察官
被      告  甲○○
                    （現於台灣桃園看守所另案執行中）
上列上訴人因毒品危害防制條例案件，不服臺灣基隆地方法院95
年度訴字第475號，中華民國95年8月30日第一審判決（起訴案號
：臺灣基隆地方法院檢察署95年度毒偵字第753、953、1089號）
，及聲請併案審理（臺灣基隆地方法院檢察署檢察官95年度毒偵
字第1561號）提起上訴，本院判決如下：
    主  文
原判決撤銷。
甲○○連續施用第一級毒品，累犯，處有期徒刑玖月，扣案之第
一級毒品海洛因貳包（壹包淨重零點陸伍公克，空包裝袋重零點
壹柒公克；另包毛重零點公克），除包裝袋外均沒收銷燬之，
扣案之上開包裝袋及注射針筒肆支，均沒收；又連續施用第二級
毒品，累犯，處有期徒刑伍月。應執行有期徒刑拾壹月，扣案之
第一級毒品海洛因貳包（壹包淨重零點陸伍公克，空包裝袋重零
點壹柒公克；另包毛重零點公克），除包裝袋外均沒收銷燬之
，扣案之上開包裝袋及注射針筒肆支，均沒收。
    事  實
一、甲○○前因施用第一級毒品案件，經原法院2次裁定送觀察
    、勒戒後，均認無繼續施用毒品之傾向，先後於民國92年4
    月16日及92年12月19日執行完畢釋放，並由臺灣基隆地方法
    院檢察署檢察官分別於92年4月14日、92年12月19日，各以
    91年度毒偵字第1217號、92年度毒偵字第949號為不起訴處
    分確定。又因施用第一級毒品案件，經原法院於94年5月26
    日，以94年度訴字第380號判決判處有期徒刑5月確定，於95
    年1月1日執行完畢。
二、簡鈺鎌猶不思戒斷毒癮，於觀察、勒戒執行完畢後5 年內，
    復基於施用第一級毒品海洛因之概括犯意，自95年3 月30日
    上午某時起，至同年6月29日（或30日）之某時止，在臺北
    縣瑞芳鎮○○○○路13巷175號2樓住處，以將第一級毒品海
    洛因摻水注入注射針筒，再施打血管之方式，而多次施用第
    一級毒品海洛因；另基於施用第二級毒品安非他命之概括犯
    意，於95年3月29日中午某時及95年4月13日下午某時暨95年
    6 月29日（或30日）之某時，同在上址住處，以將第二級毒
    品安非他命置於鋁箔紙上燒烤，再吸食產生煙霧之方式，連
    續施用第二級毒品安非他命3次。嗣甲○○為警先後於：(一)
    95 年3月30日下午2時30分許，在臺北縣瑞芳鎮○○路○段54
    號查獲，並扣得簡鈺鎌所有供施用之第一級毒品海洛因1包
    （淨重0.65公克，空包裝袋重0.17公克），及其所有供施用
    第一級毒品海洛因之用之注射針筒1支；(二)95年4月14日下午
    2時30分許，在臺北縣瑞芳鎮○○路230號查獲，並扣得其所
    有供施用第一級毒品海洛因用之注射針筒1支；(三)95年4月28
    日上午11時許，在基隆市○○區○○路9號前查獲，並扣得
    簡鈺鎌所有供施用之第一級毒品海洛因1包（毛重0.3公克）
    ，及其所有供施用第一級毒品海洛因用之注射針筒2支。
    (四)95年7月1日20時11分許，經其同意採尿後，在台北縣政府
    警察局瑞芳分局查獲。
三、案經臺北縣政府警察局瑞芳分局及基隆市警察局第二分局移
    送臺灣基隆地方法院檢察署檢察官偵查起訴。
    理  由
壹、程序事項
    被告簡鈺鎌所犯係死刑、無期徒刑、最輕本刑為三年以上有
    期徒刑以外之罪，其於本院審理時就被訴事實為有罪之陳述
    ，經審判長告知簡式審判程序之旨，公訴人及被告對於本案
    改依簡式審判程序審理亦均表示無意見後，本院裁定本案進
    行簡式審判程序，合先敘明。
貳、實體事項
一、上開事實，業據被告於本院及原審審理時坦承在卷，且其於
    95年3月30日、4月14日、7月1日為警查獲後所採集之尿液經
    送驗結果，呈安非他命、甲基安非他命、可待因及嗎啡之陽
    性反應；於95年4月28日為警查獲後所採集之尿液，經送驗
    結果，呈可待因及嗎啡之陽性反應，有台灣檢驗科技股份有
    限公司濫用藥物尿液檢驗報告2紙、昭信科技股份有限公司
    濫用藥物尿液檢體檢驗報告2紙附卷可稽，復有上開第一級
    毒品海洛因及注射針筒扣案可佐。又95年3月30日所扣得之
    白粉含第1級毒品海洛因成分，淨重0．65公克（空包裝重0
    ．17公克），有法務部調查局95年7月10日調科壹日320003
    843號函可據。另95年4月28日所扣得之海洛因（毛重0．3公
    克），係蘇貴飛與被告合資購買後，由蘇貴飛持有，於警方
    查緝時，蘇貴飛將身上所持有乘機丟棄之，亦有蘇貴飛之供
    述可參及初步檢驗測試包結果照片1張附卷可憑。再被告前
    因施用毒品案件，經原法院2次裁定送觀察、勒戒後，均認
    無繼續施用毒品之傾向，先後於92年4月16日及92年12月19
    日執行完畢釋放，並由臺灣基隆地方法院檢察署檢察官分別
    於92年4月14日、92年12月19日，各以91年度毒偵字第1217
    號、92年度偵字第949號為不起訴處分確定等情，亦有本院
    被告前案紀錄表附卷足佐。綜上，本案事證明確，被告於觀
    察、勒戒執行完畢後，5年以內再犯本案施用毒品之犯行，
    堪可認定，應依法論科。
二、論罪科刑：
(一)、核被告於觀察、勒戒執行完畢後，5年以內再犯施用第一級
    毒品海洛因、第二級毒品安非他命之行為，係犯毒品危害防
    制條例第10條第1項之施用第一級毒品罪、同條第2項之施用
    第二級毒品罪。被告持有第一級毒品海洛因、第二級毒品安
    非他命之低度行為，應為施用毒品之高度行為所吸收，均不
    另論罪。又按「行為後法律有變更者，適用行為時之法律，
    但行為後之法律有利於行為人者，適用最有利於行為人之法
    律。」，94年1月7日修正，94年2月2日修正公布，95年7月1
    日起施行之刑法（下稱新法；修正前刑法下稱舊法）第2條
    第1項定有明文。此條規定係規範行為後法律變更所生新舊
    法律比較適用之準據法，本身尚無新舊法比較之問題，於新
    法施行後，應一律適用新法第2條第1項之規定，為「從舊從
    輕」之比較，先予敘明（最高法院95年度第八次刑事庭會議
    決議參照）。被告先後數次施用第一級毒品海洛因及施用第
    二級毒品安非他命3次之行為，均時間緊接，且各觸犯構成
    要件相同之罪名，顯均係基於概括犯意為之，均為連續犯，
    然因被告行為後之新法業已刪除連續犯之規定，則被告多次
    施用第一級毒品海洛因及先後3次施用第二級毒品安非他命
    之行為，依新法第2條第1項規定，比較新、舊法結果，新法
    並非較有利於被告，是應適用被告行為時之舊法第56條規定
    ，就被告所犯上開施用第一級、第二級毒品之行為，均各論
    以裁判上之一罪之連續犯（最高法院95年第八次刑事庭會議
    決議參照），並加重其刑。公訴人就被告自95年4月29日迄
    同年6月29日（或30日）間有多次之施用第1級毒品海洛因，
    及於95年6月29日（或30日）有1次施用第2級毒品安非他命
    之事實，雖未起訴，惟此二部分與起訴之施用第一級毒品及
    第二級毒品分別有連續犯之裁判上一罪之關係，為起訴之效
    力所及，且經公訴人聲請併案審理，本院自得併予審理。再
    被告所犯上開二罪，犯意各別，行為不同，應予分論併罰。
    被告前曾受如事實欄所載有期徒刑之執行，此有本院被告前
    案紀錄表附卷可考，其於有期徒刑之執行完畢後，5年以內
    故意再犯本件有期徒刑以上之罪，不論依舊法第47條，或新
    法第47條第1項之規定，均構成累犯，對被告而言並無有利
    或不利之情形，自不生新舊法比較之問題，應逕依裁判時之
    新法第47條第1項，論以累犯，並就其上開所犯二罪，均依
    法遞加重其刑。
(二)、原審認被告事證明確，予以論罪科刑，固非無據。惟原判決
    就被告尚有自95年4月29日迄同年6月29日（或30日）間有
    多次之施用第1級毒品海洛因，及於95年6月29日（或30日）
    尚有1次施用第2級毒品安非他命之事實，未及審酌，即有未
    洽。就包裝毒品之包裝袋，原審未諭知應依刑法第38條第
    1項第2款之規定宣告沒收，亦有未合。而公訴人上訴及併案
    審理意旨，認被告於95年7月1日採尿前之4日內之某時，尚
    有施用安非他命1次之事實，應屬有理由。至於公訴人上訴
    意旨及併案審理意旨，認被告於95年7 月1日上午9時至同年
    月12日下午5時，亦有施用海洛因及自95年7月13日下午1時
    採尿前4日內尚有1次施用安非他命之事實，有連續犯之關係
    ，亦請一併審理云云，並無理由（詳如下述）惟原判決既有
    上揭可議之處，即屬無可維持，應由本院撤銷改判。
(三)、爰審酌被告犯罪之動機、吸食頻率、曾有施用毒品之前科仍
    不知戒除，惟犯罪後坦承犯行，且所犯之施用毒品犯行乃戕
    害自己身心健康，並未危及他人等一切情狀，分別量處如主
    文所示之刑。被告行為時之舊法第51條規定：「數罪併罰，
    分別宣告其罪之刑，依左列各款定其應執行者：」，其中第
    5款規定：「宣告多數有期徒刑者，於各刑中之最長期以上
    ，各刑合併之刑期以下，定其刑期。但不得逾20年。」；惟
    被告行為後之新法第51條第5款規定：「宣告多數有期徒刑
    者，於各刑中之最長期以上，各刑合併之刑期以下，定其刑
    期。但不得逾30年。」，比較新舊法結果，新法並非較有利
    於被告，亦即以被告行為時之舊法為有利於被告（最高法院
    95年度第八次刑事庭會議決議參照），爰併依舊法第51條第
    5款之規定，定被告應執行之刑，如主文第二項所示。
(四)、末查扣案之海洛因2包（1包淨重0.65公克，空包裝袋重0.17
    公克，另包毛重0.3公克），係查獲之毒品，不論屬於犯人
    與否，均應依毒品危害防制條例第18條第1項前段之規定，
    宣告沒收銷燬之。又上開包裝海洛因之包裝袋係用於包裹毒
    品，防其裸露、潮濕，便於攜帶及扣案之注射針筒4支，均
    係被告所有供施用第一級毒品海洛因之用，業據被告及蘇貴
    飛供承在卷，爰均依新法第38條第1項第2款之規定，宣告沒
    收之。
(五)、至於公訴人上訴意旨及併案審理意旨，認被告於95年7月1日
    上午9時至同年月12日下午5時，在被告之住處，亦有施用海
    洛因及自95年7月13日下午1時採尿前4日內尚有1次施用安非
    他命之事實，惟95年7月1日所採之尿液有海洛因及安非他命
    陽性反應，業據被告供明該次其係於採尿前1（或前2日）施
    用，並非95年7月1日施用（此為臺灣基隆地方法院檢察署95
    年度毒偵字第1561號之事證）；而（同一檢察署95年度毒偵
    字第1585 號之事證）95年7月13日所採之尿液亦有鴉片類及
    安非他命之陽性反應，固有檢驗報告可稽。惟據被告所供，
    伊不記得該次之驗尿結果，係何時施用。且按海洛因經注射
    或吸入人體後，約百分之80於24小時內自尿中排出，一般而
    言，尿液中能否驗出嗎啡陽性反應與其投與量、投與途徑、
    採尿時間、個人體質及檢測方法之靈敏度有關，國外曾有文
    獻報導注射6毫克之海洛因鹽酸鹽，其代謝物嗎啡之平均可
    檢出時限約為26小時，業經行政院衛生署藥物食品檢驗局於
    81年9月8日以藥檢壹字第8114885號函述綦詳。又甲基安非
    他命經口服投與甲基安非他命經口服投與後約百分之70於24
    小時內自尿中排出，約百分之90於96小時內自尿中排出，由
    於甲基安非他命成分之檢出與其投與方式、投與量、個人體
    質、採尿時間與檢測儀器之精密度等諸多因素有關，因此僅
    憑尿液中呈安非他命陽性反應，並無法確實推算吸食時間距
    採集時間之長短，惟依上述資料推斷，最長可能不會超過四
    日，此經行政院衛生署藥物食品檢驗局81年2月8日（81）藥
    檢1字第001156號函示明確。被告95年7月13日所採尿液送驗
    結果既有鴉片類、安非他命類陽性反應，應可認定被告於採
    尿前之4日即95年7月9日至13日（不含為警留置其間）有施
    用安非他命1次，於採尿前26小時內即95年7月13日之前26小
    時（不含為警留置其間）有施用海洛因1次，則此部分之犯
    行均發生於95年7月1日刑法修正廢除連續犯之規定生效後，
    該部分即不能論以連續犯（參照最高法院95年第8次刑事庭
    會議決議），即非起訴效力所及，本院自不得併予審理，則
    該署95年度毒偵字第1585號之卷證，應退回由檢察官另行偵
    辦，附此敘明。
據上論斷，應依刑事訴訟法第369條第1項前段、第364條、第273
條之1第1項、第299條第1項前段，毒品危害防制條例第10條第1
項、第2項、第18條第1項前段，刑法第11條、第2條第1項、第47
第1項、第38條第1項第2款，修正前刑法第56條、第51條第5款，
判決如主文。
本案經檢察官林炳雄到庭執行職務。
中    華    民    國    95    年    11    月    23    日
                  刑事第十四庭  審判長法  官  蘇隆惠
                                      法  官  陳玉雲
                                      法  官  林秀鳳
以上正本證明與原本無異。
施用第一級毒品部分如不服本判決，應於收受送達後十日內向本
院提出上訴書狀，其未敘述上訴之理由者並得於提起上訴後十日
內向本院補提理由書（均須按他造當事人之人數附繕本）。
其餘不得上訴。
                                      書記官  耿鳳君
中    華    民    國    95    年    11    月    27    日
附錄：本案論罪科刑法條全文
毒品危害防制條例第10條
施用第一級毒品者，處 6 月以上 5 年以下有期徒刑。
施用第二級毒品者，處 3 年以下有期徒刑。


司法院資訊處製作；財團法人民間司法改革基金會備份。
